【裁判字號】    92,訴,300
【裁判日期】    920428
【裁判案由】    損害賠償
【裁判全文】
臺灣嘉義地方法院民事判決  九十二年訴字第三○○號
    原      告  乙○○
    訴訟代理人  丙○○
    被      告  甲○○
右當事人間請求損害賠償事件，本院判決如左：
    主      文
被告應給付原告新台幣伍萬元，及自民國九十二年三月六日起至清償日止按年息百分
之五計算之利息。
原告其餘之訴駁回。
訴訟費用由被告負擔七十分之五；餘由原告負擔。
    事      實
甲、原告方面：
一、聲明：被告應給付原告新台幣（下同）七十萬元，及自附帶民事起訴狀繕本送達
    被告之翌日起至清償日止，按年息百分之五計算之利息。
二、陳述：
    被告於民國九十一年八月十三日十八時許，駕駛車牌號碼ＭＢＹ─１９３號重型
    機車，沿嘉義縣義竹鄉○○村○○路由北往南方向行駛，行經嘉義縣義竹鄉東光
    村一０六號前，本應注意注意汽車行駛時，駕駛人應注意車前狀況，並隨時採取
    必要之安全措施，且汽車交會時，會車相互間隔不得少於半公尺，竟疏於注意車
    前狀況及會車距離，貿然前行。適有原告駕駛車牌號碼ＬＴＰ─３５１號重型機
    車沿嘉義縣義竹鄉○○村○○路由南往北方向駛來，亦未注意汽車會車時應保持
    半公尺以上間隔，兩車因而發生碰撞，原告因而倒地受有頭部外傷及臉部、手腳
    多處擦傷等傷害，刑事部分業經鈞院以九十一年度交易字第二三四號刑事判決處
    被告拘役伍拾日確定在案。原告因身體受傷，精神肉體所受痛苦甚大，故請求非
    財產上損害金額七十萬元。前開損害，係被告不法侵害所生之結果，對於原告自
    應負賠償責任。
三、證據：提出：醫療收據、診斷書、權狀、九十年台灣地區農家收支及生活概況等
    資料為證
乙、被告方面：
一、聲明：駁回原告之訴。
二、陳述：對於車禍發生之事實並無意見，但抗辯原告與有過失，且對原告請求之精
    神賠償部分，認請求金額太高等語。
    理      由
一、按「訴狀送達後，原告不得將原訴變更或追加他訴。但有下列各款情形之一者，
    不在此限：（三）擴張或減縮應受判決事項之聲明者。」民事訴訟法第二百五十
    五條第一項第三款定有明文。查原告於本院九十一年度交易字第二三四號過失傷
    害刑事案件審理中，九十一年十一月十二日具狀請求「被告應給付原告七十五萬
    六千四百七十三元，及自附帶民事訴訟起訴狀繕本送達之翌日起至清償日止，按
    年息百分之五計算之利息。」嗣訴狀送達後，於移送本院民事庭審理中，於九十
    二年四月十四日言詞辯論筆錄中減縮為「被告應給付原告七十萬元，及自附帶民
    事訴訟起訴狀繕本送達之翌日起至清償日止，按年息百分之五計算之利息。」核
    係減縮應受判決事項之聲明，自屬合法，先予敘明。
二、原告起訴主張：被告於九十一年八月十三日十八時許，駕駛車牌號碼ＭＢＹ─１
    ９３號重型機車沿嘉義縣義竹鄉○○村○○路由北往南方向行駛，行經嘉義縣義
    竹鄉東光村一０六號前，本應注意注意汽車行駛時，駕駛人應注意車前狀況，並
    隨時採取必要之安全措施，且汽車交會時，會車相互間隔不得少於半公尺，竟疏
    於注意車前狀況及會車距離，貿然前行。適有原告駕駛車牌號碼ＬＴＰ─３５１
    號重型機車沿嘉義縣義竹鄉○○村○○路由南往北方向駛來，兩車因而發生碰撞
    ，致原告因而倒地受有頭部外傷及臉部、手腳多處擦傷等傷害。原告因本件車禍
    ，受有損害，爰依法請求精神慰撫金七十萬元等語。被告則以：車禍原告本身亦
    有過失，且原告請求之精神慰撫金過高等語，資為抗辯。
三、本件原告主張被告於前開時地駕駛車牌號碼ＭＢＹ─１９３號重型機車，與原告
    駕駛車牌號碼ＬＴＰ─３５１號重型機車發生碰撞，致原告因而倒地受有頭部外
    傷及臉部、手腳多處擦傷等傷害之事實，業據原告所提出之診斷書為證，且被告
    前開行為業經本院九十一年度交易字第二三四號刑事判決有罪確定，亦刑事判決
    書足憑，自堪信原告之主張為真。
四、按車輛行駛時，駕駛人應注意車前狀況，隨時採取必要之安全措施；又汽車交會
    時，會車相互之間隔不得少於半公尺，道路交通安全規則第九十四條第三項、第
    一百條第一項第五款分別定有明文，被告行經上開路段，自應注章車前狀況並保
    持上開安全之會車距離，以防止碰撞之發生，竟疏未注意車前狀況並保持安全之
    會車距離而肇事，致原告受有右開傷害，對於車禍之發生，自有過失。
五、查故意或過失，不法侵害他人之權利者，負損害賠償責任；汽車、機車或其他非
    依軌道行駛之動力車輛，在使用中加損害於他人者，駕駛人應賠償因此所生之損
    害。但於防止損害之發生，已盡相當之注意者，不在此限；又不法侵害他人之身
    體、健康、名譽或自由者，被害人雖非財產上之損害，亦得請求賠償相當之金額
    。民法第一百八十四條第一項、第一百九十一條之二、第一百九十五條第一項，
    分別定有明文。原告依前開規定，請求被告賠償非財產上之損害，即非無據。本
    院審酌：原告年齡六十八歲、國小肄業、名下有三筆農地一間房屋、月入二萬多
    元；被告年齡二十五歲、專科畢業、無不動產、有一台貨車、尚無子女、每月收
    入約一萬五千元等兩造之身分、地位、經濟狀況及原告除因本件車禍所受傷害之
    痛苦，在精神方面亦受有難以回復之傷害等情狀，認定原告請求被告賠償七十萬
    元之精神慰撫金，在十萬元之範圍內為適當，應予准許，超過此範圍之請求，尚
    無所據，不能准許。
六、按損害之發生或擴大，被害人與有過失者，法院得減輕賠償金額或免除之，民法
    第二百十七條第一項定有明文。本件車禍之發生固有因被告未注意車前狀況及保
    持安全之會車距離所致，惟原告駕駛重型機車，亦未注意車前狀況及保持安全距
    離，同為本件車禍之肇事原因，此亦有原告臺灣省嘉雲區車輛行車事故鑑定委員
    會鑑定意見書附卷可參，足見兩造對於車禍之發生，均有過失；本院斟酌上開兩
    造疏失之程度，認原告對於車禍之發生，亦應負二分之一責任。
七、從而，原告請求被告賠償精神慰撫金在五萬元，及自附帶民事起訴狀繕本送達翌
    日即九十二年三月六日起至清償日止，按年息百分之五計算之利息之範圍內，為
    有理由，應予准許；逾此部分之請求，則無理由，應予駁回。
八、據上論結，本件原告之訴為一部有理由，一部無理由，依民事訴訟法第七十九條
    但書，判決如主文。
中      華      民      國    九十二    年      四      月    二十八    日
~B臺灣嘉義地方法院民事第二庭
~B    法  官  蕭道隆
右為正本，係照原本作成。
如對本判決上訴須於判決送達後廿日內向本院提出上訴狀
中      華      民      國    九十二    年      四      月    二十八    日
~B    書記官  沈育坤


司法院資訊處製作；財團法人民間司法改革基金會備份。
